最高法院刑事判決　　　　　　　　　 111年度台上字第3867號
上　訴　人　李昱勳
選任辯護人　周仲鼎律師
上列上訴人因妨害性自主案件，不服臺灣高等法院臺中分院中華
民國111年 5月24日第二審判決（111年度侵上訴字第24號，起訴
案號：臺灣臺中地方檢察署110年度偵字第14551號），提起上訴
，本院判決如下：
    主  文
上訴駁回。
    理  由
一、按刑事訴訟法第377 條規定，上訴於第三審法院，非以判決
    違背法令為理由，不得為之。是提起第三審上訴，應以原判
    決違背法令為理由，係屬法定要件。如果上訴理由書狀並未
    依據卷內訴訟資料，具體指摘原判決不適用何種法則或如何
    適用不當，或所指摘原判決違法情事，顯與法律規定得為第
    三審上訴理由之違法情形，不相適合時，均應認其上訴為違
    背法律上之程式，予以駁回。
二、本件原審審理結果，認定上訴人李昱勳有所載之妨害性自主
    犯行明確，因而維持第一審論處上訴人對於未滿十四歲之女
    子為性交罪刑之判決，駁回其在第二審之上訴，已載敘其調
    查取捨證據之結果及憑以認定犯罪事實之心證理由，就上訴
    人否認犯罪之供詞及所辯，認非可採，亦依調查所得證據予
    以論述指駁，有卷存資料可資覆按。
三、上訴意旨略以：㈠本件通訊軟體LINE（下稱LINE）對話擷圖
    係警員非法蒐證所得，無證據能力，且其內容係上訴人受誘
    導被動式回應，與衛生福利部豐原醫院受理疑似性侵害事件
    驗傷診斷書（下稱驗傷診斷書），均不足以證明上訴人與被
    害人甲女（真實姓名、年籍詳卷）性交，況上訴人殊無可能
    在非隱蔽環境之「U2電影館臺中館」包廂（下稱U2電影館包
    廂）內與初見面之甲女性交，原判決僅憑甲女反覆之供述為
    論罪之唯一證據，採證違法。㈡甲女自承對上訴人謊報年齡
    ，且其外表成熟，亦無任何證據足證甲女曾告知其實際年齡
    ，原判決逕認上訴人知悉甲女為未滿14歲之人，有不依證據
    認定事實之違法。㈢原判決未釐清上訴人於偵訊中供述之情
    景為何，遽認其事後辯稱誤認LINE通訊對象為不可採信，亦
    未依聲請勘驗U2電影館包廂，有應調查證據未予調查之違誤
    。
四、按刑事訴訟法第156條第1項規定，被告之自白，非出於強暴
    、脅迫、利誘、詐欺、疲勞訊問、違法羈押或其他不正之方
    法，且與事實相符者，得為證據。所稱被告之自白，並非專
    以審判上之自白為限，審判外之自白，亦不以有陳述之筆錄
    或書面為唯一之證明方法，故被告於犯罪後對人透露犯罪行
    為之語，仍不失為審判外之自白，苟出於任意性且與事實相
    符，非不得採為證據。又性侵害案件因具有隱密性，蒐證不
    易，被害人為取得犯罪證據，於事後自行或透過他人，以通
    訊設備與被告聯繫並技巧性對話，使之於通訊過程中暴露犯
    罪事證，因而取得之文字、圖像或影音內容，即屬前述審判
    外之自白，如非基於暴力、刑求、虛偽誘導等不法方法取得
    ，即無礙其任意性之判斷。至於警員經被害人同意，利用被
    害人之通訊設備佯與被告聯繫所取得之陳述，係就已發生之
    犯罪事實事後進行蒐證，並非引誘原無犯罪意思之人萌生犯
    意之「陷害教唆」，未違反憲法對於基本人權之保障，且於
    公共利益之維護有其必要性，自非違法取得之證據，其證據
    能力之有無，仍依自白法則判斷之。
    原判決已說明卷附LINE對話擷圖所載內容，係臺中市政府警
    察局東勢分局警員經甲女同意後，持用其手機佯以甲女身分
    以LINE與上訴人聯繫，並非警員恣意操作甲女手機為之，亦
    無誘使上訴人犯罪，自非違法蒐證，且警員依據甲女指述之
    被害經過，以甲女口吻與上訴人交談，其內容非出於虛構或
    編撰，無虛偽或錯誤誘導上訴人之虞，上訴人則係就自己認
    知之事發經過予以回應，非受外力壓迫或強制，因認其上開
    審判外之自白未違反任意性，經合法調查後，採為論罪之部
    分依據，無違法可指。
五、犯罪事實之認定、證據之取捨及證明力之判斷，俱屬事實審
    法院之職權，此項職權之行使，倘不違背客觀存在之經驗法
    則或論理法則，即不違法，觀諸刑事訴訟法第155條第1項規
    定甚明，自無許當事人任憑主觀妄指為違法而資為合法第三
    審上訴理由。原判決認定上訴人上開犯行，係綜合上訴人部
    分供述、證人即被害人甲女不利於上訴人之證言，酌以所列
    其餘證據資料及案內其他證據調查之結果，詳敘憑為判斷上
    訴人知情甲女係未滿14歲之女子，所指證上訴人於所載時地
    ，經甲女同意後與之性交等證詞與事實相符，所為該當對於
    未滿14歲之女子為性交罪構成要件，復說明甲女就與上訴人
    合意性交之主要情節，偵審中前後指訴一致，且係之後與同
    學聊天偶然提及，經同學告知教師後輾轉通知甲女父母，始
    查悉上情，甲女自始無對上訴人追訴、求償之意，如何足資
    判斷甲女無誣陷上訴人之動機，而U2電影館包廂門上雖裝設
    玻璃、無法上鎖，然除非刻意窺視，難以自外一望即知內部
    活動，且服務人員未經消費者要求不會恣意進入，仍具隱蔽
    特性，無礙甲女供述真實性之判斷等旨綦詳，另就甲女縱曾
    向上訴人謊報年齡，但仍稱自己為國一（實為國小）學生，
    從未佯稱高中生或年滿14歲，參酌上訴人自承擔任游泳教練
    ，教過任何年紀學員，與甲女為「半情侶關係」等情，其對
    甲女未滿14歲，無從諉為不知，所辯未與甲女性交，不知甲
    女未滿14歲云云，要非可採，併於理由內論述明白。凡此，
    概屬原審採證認事職權之適法行使，核其論斷說明，衡諸經
    驗及論理等證據法則皆無違背，既非僅以甲女不利於上訴人
    之證言為論罪之唯一證據，且綜合調查所得之各直接、間接
    證據而為論斷，自非法所不許，無所指未依證據認定事實之
    違法。又原判決已記明卷附LINE對話擷圖、驗傷診斷書得為
    證據之判斷理由，勾稽上訴人於偵訊中供稱LINE對話內容係
    「打嘴砲」，未表示誤認通訊對象等證據資料，以甲女處女
    膜有陳舊性裂痕之客觀事實，及上訴人於案發後於上開對話
    中坦承使用保險套，並關切甲女於性交後月事未來等情，憑
    為判斷甲女指證情節非虛，無誣指情事，所為論斷說明與卷
    內資料委無不合，自屬原審採證認事職權之合法行使，因認
    上揭證據與上訴人被訴之犯罪事實具有相當程度關連性，雖
    非直接可以推斷上訴人之犯罪，但以此等證據與甲女相關之
    陳述綜合判斷，足以認定上訴人有與甲女性交之事實，經合
    法調查後，採為論罪之補強證據，無所指採證違法可言。
六、刑事訴訟法所稱依法應於審判期日調查之證據，係指與待證
    事實有重要關係，在客觀上顯有調查必要性之證據而言，其
    範圍並非漫無限制，必其證據與判斷待證事實之有無，具有
    關連性，得據以推翻原判決所確認之事實，而為不同之認定
    ，若僅枝節性問題，或所證明之事項已臻明確，或就同一證
    據再度聲請調查，自均欠缺其調查之必要性，未為無益之調
    查，無違法可言。又當事人、辯護人等聲請調查之證據，有
    無調查之必要，屬事實審法院自由裁量行使之範疇。原判決
    依據調查所得，已記明甲女所指證上訴人確有於所載時地與
    其性交之犯行，參酌卷內其他證據佐證不虛之論證，且：㈠
    就U2電影館包廂裝有透明玻璃、不能上鎖，不足為上訴人有
    利認定，其據此聲請勘驗該包廂，不具調查必要性，已說明
    其裁酌理由，以主要待證事證已臻明確，足以認定上訴人妨
    害性自主犯行，未就上開事項為勘驗或調查，概屬原審法院
    調查證據之裁量範疇，難認有證據調查未盡之違法。㈡稽之
    原審筆錄記載，上訴人及其辯護人於辯論終結前，俱未主張
    上訴人於檢察官偵訊所製作之筆錄尚有如何待調查之事項（
    見原審卷筆錄），審判長於調查證據完畢時，詢問「有無其
    他證據請求調查？」時，均稱「沒有」（同上卷第112、113
    頁），顯認無調查之必要，以事證明確，未為其他無益之調
    查，無所指調查職責未盡之違法。上訴人於上訴本院時，始
    主張原審有此部分證據調查未盡之違法，顯非依據卷內資料
    而為指摘。
七、綜合前旨及其他上訴意旨，無非係置原判決所為明白論斷於
    不顧，仍持已為原判決指駁之陳詞再事爭辯，或對於事實審
    法院取捨證據與判斷證明力之職權行使，或與犯罪構成事實
    無關之枝節問題，或不影響判決本旨事項，徒以自己說詞，
    任意指為違法，且重為事實之爭執，難認已符合首揭法定之
    上訴要件，應認其上訴為不合法律上之程式，予以駁回。
據上論結，應依刑事訴訟法第395條前段，判決如主文。
中    華    民    國   111    年    9     月    21    日
                  刑事第七庭審判長法  官  段  景  榕  
                                  法  官  沈  揚  仁  
                                  法  官  楊  力  進  
                                  法  官  汪  梅  芬  
                                  法  官  宋  松  璟  
本件正本證明與原本無異
                                  書記官
中    華    民    國   111    年    9     月    26    日